【裁判字號】    94,上訴,1284
【裁判日期】    950209
【裁判案由】    違反毒品危害防制條例
【裁判全文】
臺灣高等法院高雄分院刑事判決        94年度上訴字第1284號
上  訴  人
即  被  告  甲○○
                    樓（另案在臺灣桃園監獄執行中，現寄監於
選任辯護人  張清雄律師
            吳建勛律師
            黃蘭英律師
上列上訴人因違反毒品危害防制條例案件，不服臺灣高雄地方法
院94年度訴字第1003號中華民國94年7 月8 日第一審判決（起訴
案號：臺灣高雄地方法院檢察署93年度偵字第22414 號），提起
上訴，本院判決如下：
     主  文
原判決撤銷。
甲○○販賣第二級毒品，累犯，處有期徒刑柒年貳月。扣案之子
彈柒顆（其中貳顆口徑為零點捌吋制式子彈、另貳顆口徑為直
徑捌厘米土造子彈、餘貳顆口徑為玖厘米制式子彈、剩壹顆制式
霰彈子彈）均沒收之。
      事  實
一、甲○○前於民國（下同）86年間，因搶奪、麻醉藥品管理條
    例等案件，分別經台灣高雄地方法院判處有期徒刑10月、4
    月，定應執行刑1 年；又於87年間，因竊盜、偽造文書、麻
    醉藥品管理條例等案件，依序經台灣高雄地方法院判處有期
    徒刑2 年6 月、4 月、6 月，經定應執行刑3 年1 月，並與
    前揭定應執行刑1 年，接續執行，於89年6 月9 日假釋出獄
    ，再經撤銷假釋，執行殘刑1 年2 月19日，甫於92年2 月24
    日執行完畢。
二、詎甲○○仍不知悔改，基於販賣第二級毒品安非他命以營利
    之意圖，於93年5 月12日下午3 時30分許，透過綽號「小白
    」之柯彩蓉之介紹，與綽號「阿林仔」之曾明仁相約於同日
    下午4 時許，在高雄市○○區○○路73號即福安宮分館民俗
    技藝館內，由曾明仁持有子彈7 顆（具殺傷力之子彈6 顆即
    2 顆口徑為0.38吋制式子彈、2 顆口徑為直徑8mm 土造子彈
    、2 顆口徑為9mm 制式子彈以及底部鏽蝕不具殺傷力之12GA
    UGE 制式霰彈子彈1 顆）為交易代價，由甲○○販售第二級
    毒品安非他命1 小包（重量約半台錢，即1.875 公克）予曾
    明仁，彼此互易，曾明仁則交付上開7 顆子彈予甲○○，甲
    ○○即未經許可，持有上開子彈；嗣甲○○將上開其中之子
    彈4 顆（2 顆口徑為0.38吋制式子彈、2 顆口徑為直徑8mm
    土造子彈）再轉交鄭東益（鄭東益涉嫌違反槍砲彈藥刀械管
    制條例部分，業經台灣高雄地方法院93年12月15日以93年度
    訴字第1769號判處有期徒刑2 年2 月，併科罰金新臺幣25萬
    元）暫放在高雄市○○區○○路168 號；迨於93年5 月18日
    晚上11時15分許，鄭東益攜帶上開4 顆子彈在高雄市○○路
    75號龍翔飯店1810號房內，為警查獲扣案。嗣警續循線於93
    年6 月18日，在高雄市○○區○○路599 巷2 號4 樓內，又
    扣得甲○○其餘交易所得之上開3 顆子彈（具殺傷力口徑為
    9mm 制式子彈2 顆、底部鏽蝕不具殺傷力12GAUGE 制式霰彈
    子彈1 顆）。
三、案經內政部警政署刑事警察局移送臺灣高雄地方法院檢察署
    檢察官偵查起訴。
      理  由
壹、證據能力方面
  一按被告以外之人於偵查中向檢察官所為之陳述，除顯有不可
    信之情況者外，得為證據，刑事訴訟法第159 條之1 第2 項
    定有明文。證人柯彩蓉、鄭東益、曾明仁於臺灣高雄地方法
    院檢察署檢察官93年11月30日、93年12月30日、94年1 月12
    日於偵查中經具結後所為之陳述，對被告而言，屬被告以外
    之人於偵查中向檢察官所為之陳述，依上揭法條規定，原則
    上具證據能力，而被告復未提出證人柯彩蓉、鄭東益、曾明
    仁於偵查中所為證述有何顯不可信之情況，自得為證據，合
    先敘明。
  二又按被告之自白，非出於強暴、脅迫、利誘、詐欺、疲勞訊
    問、違法羈押或其他不正之方法，且與事實相符者，得為證
    據，刑事訴訟法第156 條第1 項定有明文。查本件關於被告
    甲○○於警詢中之自白，據證人陳水於本院審理中證稱：
    「（之前是否有偵辦曾明仁與黎榮發持有槍枝、子彈的案件
    ？）曾經偵辦過。」，「（當時是依據何種線索查獲的？）
    當初是由秘密證人提供的，當時秘密證人就是甲○○」，「
    （警方在製作筆錄之前是否有談過被告擔任秘密證人可以給
    他減輕或免除的談話內容？）談論的時候會說到，如果據實
    陳述，可以給檢察官報告查獲的經過，由警方報告檢察官，
    至於檢察官是否同意給被告作承諾，就不是警方所能掌控，
    我有跟被告講，如此因此破獲的話，可以減輕或免除其刑，
    但是是否可以減輕、免除是檢察官的權責。」，「（訊問被
    告的時候是否有告知被告權責在檢察官，以秘密證人的話並
    不一定可以得到減輕或免除？）我沒有跟被告談過這些事。
    」等語（見本院95年1 月26日審判筆錄），足見證人即當時
    詢問被告之警員陳水係以「如果因此破獲的話，可以減輕
    或免除其刑」等語告訴被告，且並未表示「權責在檢察官，
    並不一定可以得到減輕或免除」，是被告此部分之自白，難
    認係警員出於正當之方法而得，依上開規定，不得作為證據
    。至於被告於93年6 月30日下午3 時40分，在刑事局南部犯
    罪打擊中心檢察官偵查中所為之自白（本院卷第48頁至第50
    頁，該筆錄雖係被告於93年度他字第374 號殺人未遂案件偵
    查中所為之陳述，但自白並不以在審判中所為者為限，在審
    判外所為之陳述，仍屬被告之自白），核與事實相符，詳如
    下述，自得為本案之證據，為有證據能力。
貳、實體方面
一、訊據上訴人即被告甲○○固不否認有於前揭時、地交付第二
    級毒品安非他命1 小包予曾明仁之事實，惟否認有何以上開
    安非他命1 小包與曾明仁所持有上開子彈7 顆，作為互易代
    價而販賣第二級毒品之犯行，辯稱：安非他命是被告在離開
    現場時，曾明仁要求被告將剩下的安非他命給他，至上揭子
    彈7 顆係鄭東益向曾明仁索取後將部份子彈擅自放在被告家
    中，並非被告與曾明仁間作為販賣安非他命之代價云云。
二、經查：
  (一)被告甲○○前開犯行，已經被告於刑事局南部犯罪打擊中心
    檢察官偵查中坦承：「（93年5 月18日在龍翔飯店所查獲的
    2 把槍及4 顆子彈是何人的？）槍不是我的，子彈是我的，
    是我用安非他命半錢約市價2 、3 千元向『阿林』換的。」
    （本院卷第47頁至第50頁）等情甚詳，核與證人柯彩蓉於94
    年1 月12日檢察官偵訊及原審法院94年6 月3 日審訊時證述
    ：曾明仁打電話給我，問我這裡有無安非他命，曾明仁說他
    沒有錢，說要用子彈換毒品，於是我將電話拿給甲○○聽，
    曾明仁叫我帶甲○○去他服務的上開民俗技藝館，我帶甲○
    ○、鄭東益等人抵達該技藝館內，甲○○直接交給曾明仁安
    非他命1 包，曾明仁以上開子彈交給甲○○等情；以及證人
    曾明仁於原審法院94年6 月3 日審訊時亦證述：伊身上沒有
    錢，所以要用子彈換取安非他命，因此，伊打電話連絡友人
    柯彩蓉，並請柯彩蓉將電話轉交給伊所不認識之甲○○聽，
    伊確實於電話內有向甲○○提及以子彈抵毒品代價之交換，
    在上開技藝館內，甲○○則以安非他命1 小包交換伊之7 顆
    子彈，適時因該技藝館負責人回來，甲○○立即取走7 顆子
    彈並迅速帶他們離開等語情節相符，再參酌以被告亦不否認
    確有於上開時間，在高雄市○○區○○路73號即福安宮分館
    民俗技藝館內交付安非他命1 包於曾明仁，而被告與證人曾
    明仁只見過1 次面，以前並無交情，亦不認識，是透過柯彩
    蓉認識被告，以前亦不認識鄭東益等情，亦經證人曾明仁於
    本院審理中證述在卷，則被告與證人曾明仁前既互不認識，
    被告豈會將黑市價值甚高之安非他命給予不相關之曾明仁？
    曾明仁亦不認識鄭東益，又豈會將子彈平白送給鄭東益？足
    見本件被告甲○○與證人曾明仁於上開時地確實事先用電話
    相互談論，以子彈換取安非他命之情節，並透過中間人柯彩
    蓉帶同雙方原互不認識之被告甲○○與證人曾明仁見面，且
    事後又完成用子彈換取安非他命交易之事實，應堪確認。
  (二)次查被告甲○○於上開交易時間係93年5 月12日下午4 時許
    在高雄市○○區○○路73號福安宮分館民俗技藝館內，自曾
    明仁處取得該7 顆子彈後，又將其中子彈4 顆（2 顆口徑為
    0.38吋制式子彈、2 顆口徑為直徑8mm 土造子彈）轉交鄭東
    益暫放在高雄市○○區○○路168 號，嗣經鄭東益攜往前址
    龍翔飯店處，為警於93年5 月18日晚上11時15分許，查獲並
    扣得該4 顆子彈之事實，亦經被告甲○○於刑事局南部犯罪
    打擊中心檢察官偵查中坦承在卷，並有原審法院93年度訴字
    第1769號刑事判決書1 件、上開子彈4 顆之內政部警政署刑
    事警察局93年6 月1 日刑鑑字第0930112670號槍彈鑑定書（
    詳警卷第76頁至第82頁）在卷可稽。又被告甲○○另將上開
    其餘子彈（具殺傷力口徑為9mm 制式子彈2 顆、底部鏽蝕不
    具殺傷力12GAUGE 制式霰彈子彈1 顆）攜往高雄市○○區○
    ○路599 巷2 號4 樓自己住居處所放置，並經警於93年6 月
    18日，當場查獲且扣得該3 顆子彈（具殺傷力口徑為9mm 制
    式子彈2 顆、底部鏽蝕不具殺傷力12GAUG E制式霰彈子彈1
    顆）之事實，亦為被告甲○○所自承，並有上開子彈3 顆之
    內政部警政署刑事警察局93年8 月17日刑鑑字第0930132458
    號槍彈鑑定書（詳警卷第83頁至第89頁）附卷可佐。被告甲
    ○○已自承供述先前並不認識曾明仁，竟於93 年5月12日下
    午4 時許，駕車搭載鄭東益、柯彩蓉共同前往高雄市○○區
    ○○路73號福安宮分館民俗技藝館，與素昧平生之曾明仁見
    面後，立即以安非他命換取得上開子彈情節，綜合觀之，亦
    徵本件被告甲○○係以安非他命換取曾明仁上開7 顆子彈，
    而獲取不法利益情節，應可確信。
  (三)被告雖另辯稱上開東西並非安非他命云云，然被告甲○○所
    交付予曾明仁之1 小包粉末，確為安非他命，並由曾明仁、
    柯彩蓉於事後先後施用殆盡之事實，亦經證人曾明仁及柯彩
    蓉於檢察官偵查中及原審審理中證述在卷，甚至被告於本院
    行準備程序中，就不爭執之事項中亦表示確有交付1 包安非
    他命給曾明仁（辯護人在場），而被告與曾明仁、柯彩蓉均
    係有施用安非他命經驗之人，其等就被告所交付之物品是否
    為安非他命應知之甚詳，該物品如非安非他命，證人曾明仁
    又豈會以子彈與其交換？被告事後空言翻異，改稱並非安非
    他命云云，顯與事實不符。
  (四)被告又辯稱：被告於本案偵查中為秘密證人，檢察官亦同意
    被告適用證人保護法之規定，應有證人保護法第14條第1 項
    規定之適用等語。但查證人保護法第14條第1 項規定：「第
    2 條所列刑事案件之被告或犯罪嫌疑人，於偵查中供述與該
    案案情有重要關係之待證事項或其他共犯之犯罪事證，因而
    使檢察官得以追訴該案之其他共犯者，以經檢察官事先同意
    者為限，就其因供述所涉之犯罪，減輕或免除其刑。」，即
    以檢察官事先同意者始有其適用。經本院函查結果，檢察官
    並無同意被告為證人以及就其因供述所涉之犯罪，減輕或免
    除其刑之情形，此有台灣台南地方法院檢察署南檢朝儉93年
    度他374 字第78096 號函附於本院卷內可證（本院卷第96頁
    ），亦無證人保護法規定之適用。
  (五)證人鄭東益於原審法院94年6 月3 日審訊時證稱：「伊、甲
    ○○、柯彩蓉共同前往上開民俗技藝館內，目的係為拿子彈
    ，到的時候曾明仁拿出子彈給我」，復於本院審理中證稱：
    「（當日去的時候是否有遇到曾明仁？）有。」，「（找曾
    明仁為何事？）我起先是要跟曾明仁購買子彈，曾明仁跟我
    說沒有在賣子彈，曾明仁說那些子彈沒有用到，就給我。」
    ，「（是否有攜帶槍枝前往？）有，槍枝是我的。」，「（
    子彈你跟曾明仁要的，還是被告要的？）是我要的。」，「
    （之後子彈曾明仁是否有交付給你？）有。」，「（子彈由
    何人拿走？）是我拿走。」等語，惟參諸其與被告甲○○2
    人平日關係密切（此由上開被告甲○○取得7 顆子彈後，隨
    即將其中4 顆具殺傷力之子彈交鄭東益保管可明），且與被
    告之自白以及上開本院之論斷不符，足見證人鄭東益上開證
    詞，無非迴護被告之詞，實無可信。證人曾明仁於本院審理
    中證稱：「（吃了這包東西是否確定這包東西是安非他命？
    ）我服用之後不覺得那是安非他命，之前我有電話聯絡要給
    他拿安非他命。」，「（之前服用安非他命有何症狀？）不
    想睡覺，也不想吃東西。」，「（吃了被告給你的東西是否
    有這樣的症狀出現？）沒有。」，「（被告給你東西的時候
    是否沒有任何的代價？）是的。」，「（7 顆子彈交給何人
    ？）是給鄭東益，並沒有交給甲○○。」，「（為何之前原
    審供述是用子彈跟甲○○換毒品？）當時是警方告訴我，查
    獲我的秘密證人就是甲○○，所以我想既然他咬我的話，我
    就認為大家一起死，所以我就指證甲○○。」云云，核與其
    於檢察官偵查及原審審理中所為之證言不符，復與本院上開
    論述不符，亦顯係事後迴護被告之詞，亦不足採信。
  (六)臺灣高雄地方法院93年度訴字第1769號及第2424號刑事判決
    雖認定本案7 顆子彈為鄭東益所有，嗣後將其中部分子彈寄
    藏於被告甲○○處，但核與本院卷證不符，上開刑事判決尚
    不足以拘束本院。
  (七)綜上所述，本件事證明確，被告甲○○所辯，無非卸責之詞
    ，不足採信。其販賣安非他命以及持有具殺傷力之子彈犯行
    ，洵堪認定。
三、按安非他命為毒品危害防制條例第2 條第2 項第2 款所稱之
    第二級毒品，另非法販賣安非他命，均以行為人主觀上認識
    其為屬於安非他命，並有營取不法之利益之犯意，客觀上復
    有販入、賣出，或2 者兼而有之之表徵（行為），為其構成
    要件；所稱之不法利益云者，並不侷限於有形之金錢或其他
    財物之一端，即其他滿足行為人之一切無形利得亦包括在內
    （參考最高法院84年臺上字第3876號判決意旨），故被告雖
    係以安非他命換取曾明仁持有之上開子彈7 顆，僅其中6 顆
    具有殺傷力，另1 顆子彈雖不具殺傷力，然客觀上均仍屬具
    有相當價值之金錢以外之財物，故被告甲○○交付安非他命
    1 小包予曾明仁，雙方仍具交易之對價，是被告甲○○交付
    安非他命行為，仍屬販賣第二級毒品行為，故核被告甲○○
    所為，係構成毒品危害防制條例第4 條第2 項之販賣第二級
    毒品安非他命之罪，其因此項交易結果而取得子彈，係犯槍
    砲彈藥刀械管制條例第12條第4 項之未經許可持有子彈罪。
    其因販賣安非他命而持有安非他命之低度行為，應為販賣第
    二級毒品之高度行為所吸收，不另論罪。被告行為後，槍砲
    彈藥刀械管制條例部分條文經修正並於94年1 月26日公布，
    於同年月28日生效，但被告持有子彈之犯行於本次修正中未
    就此處罰規定有所修正，自無比較新舊法之問題，應依現行
    規定論之。被告前後所犯販賣第二級毒品罪與未經許可持有
    子彈2 罪間有方法結果之牽連關係，為裁判上一罪，應依牽
    連犯之規定，從其較重之販賣第二級毒品論處。被告前於86
    年間，因搶奪、麻醉藥品管理條例等案件，分別經判處有期
    徒刑10月、4 月，定應執行刑1 年；又於87年間，因竊盜、
    偽造文書、麻醉藥品管理條例等案件，依序經判處有期徒刑
    2 年6 月、4 月、6 月，經定應執行刑3 年1 月，並與前揭
    定應執行刑1 年，接續執行，於89年6 月9 日假釋出獄，再
    經撤銷假釋，執行殘刑1 年2 月19日，甫於92年2 月24日執
    行完畢之事實，有臺灣高等法院被告全國前案紀錄表及臺灣
    高雄地方法院檢察署刑案資料查註紀錄表各1 份在卷可稽，
    其於5 年之內，再犯本件有期徒刑以上之上開之罪，為累犯
    ，應依刑法第47條之規定加重其刑，但就販賣第二級毒品罪
    ，其法定刑為無期徒刑部分則依法不得加重。
四、原審據以論罪科刑，固非無見。惟查：(一)被告於警詢中之自
    白，難認係警員出於正當之方法而得，不得作為證據，已如
    前述，原判決仍引用被告於警詢中之自白為本案之證據，尚
    有未洽；(二)被告另犯未經許可持有子彈罪，原判決漏未論及
    ；(三)被告係累犯，就販賣第二級毒品罪，其法定刑為無期徒
    刑部分依法不得加重，原判決僅就法定刑之有期徒刑部分加
    重其刑，漏未就罰金刑部分一併加重其刑，亦有未洽。被告
    上訴意旨，仍執前詞，否認販賣第二級毒品，指摘原判決不
    當，雖無理由，但原判決既有上開可議之處，自仍應由本院
    將原判決撤銷改判。爰審酌被告販出之安非他命僅1 小包，
    約半台錢，且對象僅曾明仁1 人，其與一般毒販動輒交易數
    量及對象甚多，顯有不同等一切情狀，仍如原審量處如主文
    第2 項所示之刑。扣案7 顆子彈係被告販賣毒品所得之財物
    （亦為違禁物），亦據證人柯彩蓉、曾明仁於原審法院審訊
    時供明在卷，應依毒品危害防制條例第19條第1 項前段宣告
    沒收。
據上論結，應依刑事訴訟法第369 條第1 項前段、第364 條、第
299 條第1 項前段，毒品危害防制4 條第2 項、第19條第1 項前
段，槍砲彈藥刀械管制條例第12條第4 項，刑法第11條、第55條
、第47條，判決如主文。
本案經檢察官張金塗到庭執行職務。
中    華    民    國    95    年    2     月    9     日
            刑事第五庭  審判長法  官  曾永宗
                              法  官  陳  箐
                              法  官  任森銓
以上正本證明與原本無異。
如不服本判決應於收受本判決後10日內向本院提出上訴書狀，其
未敘述上訴理由者，並得於提起上訴後10日內向本院補提理由書
狀（均須按他造當事人之人數附繕本）「切勿逕送上級法院」。
中    華    民    國    95    年    2     月    9     日
                              書記官  蘇恒仁
附錄：本案論罪科刑法條全文
毒品危害防制條例第4 條第2 項：
製造、運輸、販賣第二級毒品者，處無期徒刑或7 年以上有期徒
刑，得併科新台幣700 萬元以下罰金。
槍砲彈藥刀械管制條例第12條第4 項
未經許可，持有、寄藏或意圖販賣而陳列子彈者，處5 年以下有
期徒刑，併科新台幣300 萬元以下罰金。


司法院資訊處製作；財團法人民間司法改革基金會備份。
